臺灣高等法院臺中分院民事判決　　96年度家上字第61號
上　訴　人　乙○○
訴訟代理人　沈朝江律師
被　上訴人　甲○○○
上列當事人間請求離婚事件，上訴人對於中華民國96年 5月31日
臺灣臺中地方法院95年婚字第1181號第一審判決提起上訴，本院
於96年12月4日言詞辯論終結，判決如下：
    主  文
上訴駁回。
第二審訴訟費用由上訴人負擔。
    事實及理由
一、上訴人主張：兩造於民國45年間結婚，上訴人忙於工作，平
    日生活相處雖非融洽，倒也相安無事。詎上訴人於85年12月
    31日自台灣電力公司退休後，被上訴人展露多疑個性，一再
    誣指上訴人在外有女人，並經常奚落上訴人，縱經上訴人溝
    通、發誓、詛咒等，均無平息被上訴人多疑性格，之後上訴
    人為免被上訴人攻訐，盡量留滯家中，卻無法停止被上訴人
    揶揄，被上訴人且經常喋喋不休，上訴人飽受被上訴人精神
    折磨，罹患憂鬱症，並兩度自殺。曾於89年7月1日間服用大
    量安眠藥以求解脫，幸經長子趕回，將上訴人送醫急救，倖
    免於難，未料上訴人自殺行為未獲被上訴人反省，反成其言
    語攻擊方法，上訴人難已再忍，遂獨自於89年 9月25日離家
    前往台北，迄今已 7年，然分居期間，被上訴人仍經常以電
    話騷擾，被上訴人亦曾前往上訴人住處無理取鬧。又上訴人
    670 餘萬元之退休金，除部分供出國旅遊之費用外，其餘大
    部分退休金均由被上訴人提領殆盡，資助三子陳振忠購屋之
    用，現被上訴人單靠房租之收入，即足以維持其生活。兩造
    分居已近 7年，互無往來，已失互愛互諒之基礎，無法維持
    婚姻共同生活，為此，爰依民法第1052條第1項第3款及第 2
    項之規定，請求離婚，上訴聲明求為判決：(一)廢棄原判決。
    (二)准上訴人與被上訴人離婚。
二、被上訴人則以：上訴人罹患憂鬱症並非被上訴人所致，上訴
    人亦未自殺，僅係因上訴人服用過量保護肝臟之藥物，而有
    不舒服之現象，被上訴人亦未提領上訴人之退休金。上訴人
    退休後，於87年間確曾與其他女子密切往來，該女子要求被
    上訴人放棄上訴人，被上訴人始知悉上訴人和別人來往，然
    被上訴人並未因此指摘上訴人之不是，仍然細心照料上訴人
    生活一切所需。嗣上訴人任意離家，置被上訴人生活於不顧
    ，被上訴人多次苦心規勸其回頭，亦從未惡言相向，然上訴
    人不聽被上訴人相勸，甚至毆打被上訴人，綜上所述，兩造
    情形未達離婚要件，被上訴人不願離婚等語置辯，並聲明求
    為判決：上訴人之訴駁回。
三、得心證之理由：
  (1)上訴人主張：兩造於45年間結婚，現婚姻關係仍存續中，其
    於85年12月31日自台灣電力公司退休，並於89年 9月25日間
    離家兩造未共同生活以逾 7年之事實，業據其提出戶籍謄本
    為證，且為被上訴人所不爭執，應堪信為真實。
  (2)上訴人主張：被上訴人誣指伊在外有女人，並經常奚落伊，
    縱經溝通、發誓、詛咒等，均無法平息被上訴人多疑性格，
    之後伊為免被上訴人攻訐，盡量留滯家中，卻無法停止被上
    訴人揶揄，而認受有被上訴人不堪同居之精神上虐待云云，
    被上訴人於本院審理時則否認有誣指上訴人在外有女人及奚
    落言語之事實。但被上訴人於原審審理時已陳稱上訴人於87
    年間確曾與其他女子密切往來，該女子要求被上訴人放棄上
    訴人，被上訴人始知悉上訴人和別人來往等語，且被上訴人
    確有指上訴人外面有女人之事實，業經證人呂逸民、陳振明
    於原審到庭證述明確（見原審卷第78、79頁），且被上訴人
    因懷疑有綽號「阿娥」之女子欲搶其丈夫（即上訴人），並
    教唆葉正忠騎乘機車欲對其衝撞，而提出妨害自由之告訴，
    經檢察官為不起訴處分，是被上訴人否認有指上訴人外面有
    女人，應非足採信。而被上訴人並無法舉證證明上訴人與其
    他女子有曖昧關係（外面有女人），是上訴人主張被上訴人
    誣指伊在外有女人應堪採信。至於上訴人主張被上訴人以言
    語奚落伊部分，既為被上訴人所否認，又無證據足以證明，
    上訴人此部分之主張尚不足採信。惟被上訴人雖有指上訴人
    外面有女人之事實，但兩造年紀非小，被上訴人此舉，或因
    係年齡關係產生之心裡變化，上訴人應可陪同被上訴人與心
    理醫師或社工人員諮商，以祛除被上訴人多疑之性格，被上
    訴人雖有指上訴人外面有女人之行為，但尚未達不堪同居之
    虐待之程度，上訴人依民法第1052條第1項第3款訴請離婚尚
    無理由。
  (3)上訴人又主張：被上訴人經常喋喋不休，罹患憂鬱症，並兩
    度自殺，而認受有被上訴人不堪同居之精神上虐待云云，查
    被上訴人於本院開庭時，固有一再重複相同言詞之情形，但
    被上訴人年紀已非輕，喋喋不休應尚不未達不堪同居之虐待
    之程度。又上訴人固罹患憂鬱症，並兩度自殺，但並無證據
    足以證明與被上訴人經常喋喋不休有關，上訴人依民法第10
    52條第1項第3款訴請離婚亦無理由。
  (4)上訴人另主張：兩造分居已 7年，互無往來，已失互愛互諒
    之基礎，無法維持婚姻共同生活云云。按關於是否為難以維
    持婚姻之重大事由，其判斷標準為婚姻是否已生破綻而無回
    復之希望。而婚姻是否已生破綻而無回復之希望，則應依客
    觀的標準，即難以維持婚姻之事實，是否已達於倘處於同一
    境況，任何人均將喪失維持婚姻意欲之程度而定。經查兩造
    確已分居7 年，但被上訴人仍堅持維繫婚姻，並於分居期間
    多次探望上訴人，且於上訴人返家取物（諸如防疫注射通知
    ）時，仍亟欲向上訴人表示善意，則被上訴人雖曾有指上訴
    人有外遇之行為及喋喋不休之狀況，但客觀上，應尚未達到
    任何人倘處於同一境況，均將喪失維持婚姻之意願之程度，
    上訴人依民法第1052條第2項訴請離婚尚無理由。
四、綜上所述，本件上訴人主張受有被上訴人不堪同居之精神上
    虐待，及兩造有難以繼續維持婚姻之重大事由，均為無可取
    。從而，上訴人本於民法第1052條第1項第3款及同條第 2項
    規定，請求離婚為無理由，應予駁回。原審判決駁回上訴人
    離婚之請求，於法均無不合。上訴意旨指摘原判決不當，求
    予廢棄改判，為無理由，應予駁回其上訴。
五、二造其餘攻擊防禦方法，經審酌後，核與判決結果不生影響
    ，爰不一一贅述，併此敘明。
六、據上論結，本件上訴為無理由，依民事訴訟法第449條第1項
    、第78條，判決如主文。
中　　華　　民　　國　　96　　年　　12　　月　　18　　日
　　　　　　　民事第三庭  審判長法　官　陳照德
　　　　　　　　　　　　　      法　官　曾謀貴
　　　　　　　　　　　　　      法　官　李平勳
以上正本係照原本作成。
如對本判決上訴，須於收受判決送達後二十日內向本院提出上訴
書狀，其未表明上訴理由者，應於提出上訴後二十日內向本院提
出上訴理由書（須按他造人數附具繕本）。
上訴時應提出委任律師為訴訟代理人之委任狀。具有民事訴訟法
第四百六十六條之一第一項但書或第二項之情形為訴訟代理人者
，另應附具律師及格證書及釋明委任人與受任人有該條項所定關
係之釋明文書影本。
                                書記官　江丞晏
中　　華　　民　　國　　96　　年　　12　　月　　18　　日
                                                      Ｃ
